---
title: "첫번째 Quiz 문제 풀이 및 해설"
author: "장운호"
date: "Tuesday, March 24, 2015"
output: html_document
---

### 1. 다음중 결과값이 10이 아닌 것을 모두 고르시오.  
  __1번 문제의 보기를 이해하는데 도움이 되는 코드를 4칸 탭을 indentation하여  
      주어진 보기 밑에 기록하였으니, 꼭 손으로 R에다 입력하여 확안해 보시기 바랍니다.__
```{r}
sum(5:5) # 보기1
  5 == 5:5
  5:5 == 5+5
sum(0:3+1) #보기2
  0:3 == c(0,1,2,3)
  sum(c(0,1,2,3) + 1) == sum(c(1,2,3,4))
sqrt(100)  #보기3
  ?sqrt
  example(sqrt) #Cinsole에서 엔터키를 눌러야 실행 가능해짐.
sum(0:(3+1)) #보기4
  sum(0:4) == 0 + 1 + 2 + 3 + 4
10^2/10 #보기5
  10^(2/10)
```

###2. 변수 myName와 hisName에 각각 Turing, Tukey를 대입하고, 서로의 값을 바꾸시오. 단, 프로그램적으로 두 변수의 값을 바꾸는 코딩을 하여 제출하여야 합니다.   
__오답사례와 정답사례를 비교하여 보시기 바랍니다__
```{r}
(myName <- "Turing") #괄호는 변수에 문자열을 대입함과 동시에 화면에 출력해달라는 의미임.  
hisName <- "Tukey"
hisName # 괄호를 치지 않으면 이렇게 변수이름을 다시 입력하여야 화면에 출력이됨.
(tempName <- myName)
(myName <- hisName)
  (hisName <- myName) #이렇게 하면 오답이 됨.
(hisName <- tempName)#올바른 답임. 변수는 메모리의 주소
myName
hisName
```

###3. 1:3 + 1의 결과값을 직접 적어주세요.   
__숫자형 벡터를 생성하는 다양한 방법을 익혀두시고,   참고로 문자열을 다루는 방법과의 차이를 비교 체험해 보시기 바랍니다.__
```{r}
1:3 + 1
  c(1,2,3) + 1
  1:(3  +  1) # 빈칸은 수식에서 의미가 없음. 다만 읽기 편하게 하는 기능을 함.
  # c("철수", "영희", "갑돌", "갑순") + "1" 에러 발생
  paste(c("철수", "영희", "갑돌", "갑순"),1)
  paste(c("철수", "영희", "갑돌", "갑순"),1, sep="")
```

###4. 다음중 자료형이 문자형(Character)인 것은?

```{r}
mode(1)
mode(c(1:3))
mode(pi)
  pi
mode(c(1,"one"))
mode(1:(3+1))
```


###5. 다음 수식을 R로 코딩하시오.
__올바른 수식을 넣더라도, x라는 변수가 미리 지정되어 있지 않으면,   
실제R에서는 에러를 돌려줍니다. R에서는 어떤 문자가 입력되면, 변수나 함수의
하나라고 인식하는데,    미리 정의된 값이 없으면 "이게 무엇인가요?"하는 에러를  
출력합니다.  직접 입력해 보실때 X값을 주석처리해 보시면 에러발생을 확인가능합니다.__
```{r}
x <- seq(-10,10,0.5)
Probability <- 1/(1+exp(-x))
  plot(x, Probability)
```

###quizData의 모습
__seq함수의 Argument값의 이름을 지정하는 것과 그냥 순서에 맞추어 숫자를
  넣는 것의 차이를 확인해 두시기 바랍니다.__
```{r}
(quizData <- seq(from=-150, by=3, to=150))
samequizData <- seq(-150,150,3)
quizData == samequizData
length(quizData)
```


###6. quizData의 짝수인 원소는 몇개인가요?
```{r}
length(quizData[quizData %% 2 == 0])
```
__위의 결과는 대괄호안에 있는 조건식에 따라 quizData의 101개 원소를 모두 2로 나누어 나머지가 0 혹은 1인지를 비교하여 TRUE, FALSE값을 벡터형태로 먼저 생성한  후, 이러한 TRUE, FALSE의 벡터를 가지고 quizData에서 TRUE인 값이 있는 자리순서의
값만 추출하여 length함수로 그 추출된 값을 갯수를 알아내는 것입니다. 아래와 동일한 결과를 보여줍니다.__

```{r}
quizData == quizData[1:100]
quizData == quizData[1:101]
quizData[1:101] %% 2 == 0 #quizData 101개 원소를 모두 2로 나누어 나머지를 계산한후 그나머지가 0과 같으면 TRUE, 0과 같지 않으면 FALSE를 101개 원소를 가진 벡터로 만들어 반환합니다.
quizData[quizData[1:101] %%2 == 0] #이렇게 하면 위의 TRUE, FALSE벡터를 가지고, TRUE자리에 있던 quizData벡터의 값만 추려내어 별도의 벡터로 만들어 줍니다.
length(quizData[quizData[1:101] %%2 == 0]) #조건에 맞는 값만 별도로 추출한 벡터의 원소의 갯수, 즉 벡터의 길이를 계산하여 줍니다.
```


###7. quizData중에서 홀수만 골라서 합하면 얼마인가요?
```{r}
sum(quizData[quizData %% 2 == 1])
```

__위의 명령문은 다음과 같은 순서로 계산이 된다는 것을 이해해 두실 필요가 있습니다.__
```{r}
length(quizData)
quizData == quizData[1:length(quizData)]
quizData %% 2 == 1
quizData[quizData %% 2 == 1]
sum(quizData[quizData %% 2 == 1])
```


###8. quizData의 평균은 얼마인가요?
```{r}
mean(quizData)
```

__함수의 개념이 익숙치 않은 분들을 위해서 나중에 배울 내용이긴 합니다만,
함수가 실제로 어떻게 되어 있는지 확인하는 방법을 미리 보여드립니다. 
어려우신 분들은 Skip하셔도 좋습니다.__
```{r}
mean #mean함수를 그냥 이름으로만 치면 간단한 함수가 나옵니다.
methods(mean)
  ?methods # 저라면 반드시 이렇게 쳐서 이게 무엇인지 알라볼려고 도전합니다.!!!
mean.default #R은 오픈소스가 모든 소스코드를 이렇게 확인가능합니다.
```


###9. quizData 3번째 위치에 500을 넣는 코딩을 하시오.
__다음이 정답입니다__
```{r}
quizData[3] <- 500
```

__하지만 제가 내고자 했던 문제는 기존 quizData 벡터에서 3번째 위치에 500을
추가 삽입하는 것이었습니다.      제가 문제를 명확하게 내지 못했던 것같습니다.   
그래서 아쉬워서 아래 관련 내용 추가하였습니다.__

```{r}
quizData2 <- c(quizData[1:2],500,quizData[3:length(quizData)])
length(quizData2) #벡터의 길이가 하나 추가되었습니다.

quizData
str(quizData)
quizData(2)
```

__다음과 같은 순서로 계산이 됩니다.__
```{r}
length(quizData)
quizData[1:2]
quizData[3:length(quizData)]
c(quizData[1:2],500,quizData[3:length(quizData)])
quizData2 <- c(quizData[1:2],500,quizData[3:length(quizData)])

```


```{r}
quizData2 #3번째 위치에 500이 추가 삽입되어 있는 것을 확인해 보시기 바랍니다.
```

