"---
수업내용 : 
2010 년 부터 2014년 까지의 자전거 사용 내역(16개 csv 파일)에 대한 파일들이 있는데 
자전거를 탄 시간을 통해서 얼마동안 탔는지, 그리고 어떤 자전거가 가장 많이 사용 되었는지, 
무슨 요일에 자전거를 많이 탔는지, 어느 시간때에 많이 탔는지 등의 내용을 알아내려 하는 문제입니다. 

최대한 설명은 자세히 하겠으며, 부족한 부분은 직접 쳐보시면서 하시면 될것 같습니다. 
---
```{r}
#  현재 working directory의 변수의 내용을 지웁니다. 
# ls() 는 현재 메모리상에 올라와있는 변수리스트를 나타냅니다. 
rm(list=ls())
# 괄호 안의 폴더에 무슨 내용이 있는지 확인합니다.
# 16개의 csv 파일이 있으면 맞는 겁니다. 
dir("./dataSmpl")
```

```{r}
# csv 파일의 이름을 csvList Vector에 저장합니다. 
# dir로 뽑은 내용이 List가 아니기 때문에 csvList라고 해서 list가 아니라는 점.. 확인
csvList <- dir("./dataSmpl")
# csvList의 파일명 에서 확장자만 뽑는 역할을 합니다. 
# substr(객체명 , 시작위치, 끝위치) : 해당 객체의 시작위치 부터 끝위치까지 자르는 역할을 합니다. 
substr(csvList,(nchar(csvList)-3),nchar(csvList))
```


```{r}
library(stringr)

#  뒤에서 4번째 부터 첫번째 까지 짤라서 넣어요
# 이 부분은 stringr 이라는 패키지를 install 함으로 써 위의 substr과 똑같은 기능을 쓸 수 있다는 것을 보여줍니다. 
# str_sub(객체명, 시작위치, 끝위치) : substr과 같은 기능 , 특징은 시작위치와 끝위치가 -가 들어가는 점에서 substr처럼 계산을 하지않고 바로 적을 수 있다는게 장점입니다. 
str_sub(csvList,-4,-1)

```


####
  이 부분은 16개의 파일에 있는 자전거 정보를 저장하기 위한 for문 입니다. 
  bikeData List에 개당 1500라인 씩 16 * 1500 만큼 저장이 됩니다.
####

```{r}
# 빈값을 만든다. 
bikeData <- vector(mode="list")

for(i in csvList) {
  # assign : 메모리에 괄호의 내용을 등록한다.
  # read.csv : csv 파일을 읽는다. 
  # paste0("1", "2") - 두개의 해당 문자를 붙여라  paste("1","2", sep="") 와 같은 기능을 합니다.
  # str_sub(i,1,-5) : i값 인 파일명.확장자명 이 되어 있는 것을 첫번째 부터 끝의 -5 자리 까지 
  # 자른다. 
  # 이해가 안된다면 str_sub(csvList[1],1,-5) 하나하나 씩 실행 해보기. 
  
  assign(str_sub(i,1,-5), read.csv(paste0("./dataSmpl/",i), 
                                   stringsAsFactors=FALSE))
  #  get : 위에서 assign을 통해 올라온 변수에 대해서 받겠다는 의미(16개)
  # envir=enviroment() 는 현재 working directory의 변수모두를 가리킨다는 의미.
  smplDummy <- get(str_sub(i,1,-5), envir=environment())
  ## cat : 문자열 붙이기 여기서 \n은 줄바꿈 문자를 의미
  # 지금 상황에선 별기능이 없음
  cat("\n",str_sub(i,1,-5),"\n","\n")
  print(head(smplDummy))
  
  # 이 부분은 파일의 길이를 좀 더 짧게 하기 위함인데 
  # 16개의 파일명을 확인해보면 Trips부터 뒷부분이 중복되기 때문에 
  # 중복되는 부분을 제외한 나머지의 이름을 합치는 역할을 합니다. 
  # 이 assign 을 수행하면 메모리에 Q12014 와 같은 변수가 올라갑니다. 
  assign(paste0(str_sub(i,6,7),str_sub(i,1,4)), smplDummy)
  
  ## bikeData List에 smplDummy 값을 넣습니다. 
  ## index 형태는 위의 Q12014 와 같은 형태로 index가 됩니다. 
  bikeData[[paste0(str_sub(i,6,7),str_sub(i,1,4))]] <- smplDummy
  
  ## Q12014 , Q22014 와 같이 이름이 바뀐 값들을 csv 파일로 저장합니다. 
  ## write.csv 함수의 설명은 강의자료를 참고하세요
  write.csv(get(paste0(str_sub(i,6,7),str_sub(i,1,4)),envir=environment()), 
            file=paste0("./dataSmpl/",paste0(str_sub(i,6,7),str_sub(i,1,4)),".csv"),
            row.names=FALSE, fileEncoding="CP949") 
  
  ## 메모리에 올라와있는 변수를 지웁니다  그냥 메모리 관리 차원 하는 것 같습니다. 
  rm(list=str_sub(i,1,-5))
}

## RData 파일을 만들어서 저장합니다.
## save(객체, file= "파일경로") 로써 객체를 해당 파일경로에 저장 한다는 의미
save(bikeData, file="./dataSmpl/bikeData.RData")
```

### for문에서 출력된 결과를 보면, 
### 2013년 Q4부터 컬럼의 순서가 바뀌어져 있고, 내용은 동일하나 컬럼이름이 다른 경우가 있음.
### 이런 경우는 병합시 문제가 되므로 합치기전에 바꿀 필요가 있음.

```{r}
# 각각의 list에 적용한다. 
# lapply(객체, 함수명) : 해당 객체를 뒤의 함수명으로 수행하되 list로 반환하는 역할을 합니다. 
# head는 상위 6개씩  보여주는 역할을 합니다. 
lapply(bikeData, head)  
names(bikeData) ## 리스트의 이름(출력 시 $ 붙어있는 이름이라고 생각 하면 됨.: $Q42014)
length(bikeData)## 리스트의 길이
names(bikeData)[12:16]  ## 12번째 부터 16번째 까지 뽑아

# 컬럼의 순서를 맞추기위해 For문을 사용함.
# 2013년 4분기 부터 컬럼 순서가 바뀌어져 있기 때문에, 12번째 부터 16번째 까지 뽑아서 for문을 돌립니다.
for (i in names(bikeData)[12:16]) {
  ## bikeData 에 컬럼 순서를 변경해서 넣습니다. 
  bikeData[[i]] <- bikeData[[i]][,c(1,2,4,3,5:7)] 
  print(names(bikeData[[i]]))
}
 
names(bikeData[["Q42010"]])

str(bikeData[["Q42014"]])

## 이 부분은 데이터를 보시면 날짜부분이 / 로 나눠져 있는게 있고 - 로 나누어져 있는게 있습니다. 
## 통일을 위해 /로 통일하려고 문자열을 바꾸는 일을 하는 작업입니다. 
## gsub("바꿀 패턴 ", "찾을 패턴", 대상 데이터)
##  - 대상 데이터의 찾을 패턴을 바꾸고자 하는 패턴으로 바꿔라
bikeData[["Q42014"]]$Start.date <- gsub("-","/",bikeData[["Q42014"]]$Start.date)
bikeData[["Q42014"]]$End.date <- gsub("-","/",bikeData[["Q42014"]]$End.date)


```


## 전체 데이터 합치기
### 합치기전에 컬럼 순서와 컬럼명등의 일치가 필요함.

```{r}
names(bikeData)

lapply(bikeData, dim) #리스트로 반환됨

sapply(bikeData, dim) #매트릭스 또는 array   형태로 출력됨.(row = 1500, col = 7)
```


### 리스트내의 컬럼이름이 모두 동일한 경우, 
### 하나의 데이터 프레임으로 합치는 것이 가능함.

__> bikeDataFull <- do.call("rbind", lapply(bikeData, as.data.frame))
    Error in match.names(clabs, names(xi)) : 
    names do not match previous names__
    
```{r}
## 다시 확인해서 컬럼위치가 같은가 아니면 컬럼명이 다 같은지 확인을 하는 작업으로 생각하세요 
lapply(bikeData, head)
# Q42014의 이름으로 바꿔
## 위의 Error 를 보시면 하나의 데이터프레임으로 합치려 하는데 column명이 match가 안된다고 해서 Error 가 발생했습니다. 저걸 방지하려고 이작업을 합니다.

for (i in names(bikeData)) {
  names(bikeData[[i]]) <- names(bikeData[["Q42014"]]) 
  print(names(bikeData[[i]]))
}

#3 다시 확인
lapply(bikeData, head)

## rbind : row 형태로 붙여가며 변수를 만들겠다는 의미
## cbind 는 column 형태로 붙여가며 생성하겠다는 의미
## bikeDataFull 이라는 dataframe을 만들기 위해 bikeData를 써서 만듭니다. 

bikeDataFull <- do.call("rbind", lapply(bikeData, as.data.frame))
```

## 내용 확인 
```{r}
head(bikeDataFull)
tail(bikeDataFull)
```

## 이제 자전거 사용 시간을 구하기 위한 작업을 합니다. 
## 자전거 사용 시간은 자전거를 타기 시작한 시간 - 자전거 타기를 끝낸 시간 입니다. 
```{r}
#  system의 수행시간 나타내기
system.time(
bikeDataFull$Start.date <- strptime(bikeDataFull$Start.date, format="%m/%d/%Y %H:%M")
)
bikeDataFull$Start.date

bikeDataFull$End.date <- strptime(bikeDataFull$End.date, format="%m/%d/%Y %H:%M")
str(bikeDataFull)

bikeDataFull$End.date
# POSIXlt, POSIXt 의 타입이 list이냐#
is.list(bikeDataFull$Start.date)
mode(bikeDataFull$Start.date)

## 시간에 대한 내용을 확인할 경우 
unclass(bikeDataFull$Start.date[1])

## 객체의 속성 확인
class(bikeDataFull$Start.date[1])

bikeDataFull$ride.time <- as.numeric((bikeDataFull$End.date - bikeDataFull$Start.date)/60)

# 이용한 요일을 나타내기 위해 ride.wday 라는 값을 넣어 추가하여 사용요일을 나타낸다. 
# 쉽게 말해 일단 table에 컬럼을 추가한다고 보면 됩니다. 
bikeDataFull[,"ride.wday"] <- bikeDataFull$Start.date$wday

## 자전거 사용 시작 시간 구하기
bikeDataFull$hour <- bikeDataFull$Start.date$hour
str(bikeDataFull)
str(bikeDataFull$hour)

## ride.wday라는 data.frame의 속성으로 생성된 wday를 구분할 수 있는 값으로 변경
bikeDataFull$ride.wday <- factor(bikeDataFull$ride.wday, levels=c(1:6,0), ordered=T,
                                 labels=c("월","화","수","목","금","토","일"))

head(bikeDataFull)

#3 subscripttion.Type을 factor 형태로 변경
bikeDataFull$Subscription.Type <- as.factor(bikeDataFull$Subscription.Type)

#3 fector로 변경되었는지 확인
## "casual", "Registered", "subscriber" 가 나와야함
levels(bikeDataFull$Subscription.Type)

## factor 변수에 대한 table 적용 시 각 factor별로 빈도수를 확인 가능
table(bikeDataFull$Subscription.Type)

#자전거 기종을 factor로 변경
bikeDataFull$Bike. <- as.factor(bikeDataFull$Bike.)
str(bikeDataFull)
```


### Data Aggregation

```{r}
##  aggregate : 집계를 한다. 
##  aggregate(집계할 변수, 집계기준 변수, 수행 함수명) 
##  자전거 사용시간을 요일별로 평균을 구하라
wdayStat <- aggregate(bikeDataFull$ride.time, by=list(wday=bikeDataFull$ride.wday), FUN=mean)
wdayStat

barplot(wdayStat$x, names.arg = wdayStat$wday)
```

```{r}
## 요일별 사용 시간이 가장 긴  내용을 집계한다.
wdayStat2 <- aggregate(bikeDataFull$ride.time, by=list(wday=bikeDataFull$ride.wday), FUN=length)
wdayStat2
```

```{r}
## 자전거 번호와 자전거 사용 요일을 기준으로 사용시간의 길이를 집계한다. 
wdayStat3 <- aggregate(bikeDataFull$ride.time, 
                       by=list(bikeNo=bikeDataFull$Bike.,
                               wday=bikeDataFull$ride.wday), 
                       FUN=length)
head(wdayStat3);
tail(wdayStat3)
```

```{r}
## 자전거의 번호와 자전거 사용 요일을 기준으로 사용시간의 합계를 집계한다. 
wdayStat4 <- aggregate(bikeDataFull$ride.time, 
                       by=list(bikeNo=bikeDataFull$Bike.,
                               wday=bikeDataFull$ride.wday), 
                       FUN=sum)
head(wdayStat4);
tail(wdayStat4)

library(reshape)

## 사용시간 합계를 자전거 번호, 요일 별의 합계로 데이터를 변경해서 저장
wdayStat4Cast <- cast(wdayStat4, bikeNo ~ wday, value="x", fun.aggregate=sum) 
summary(wdayStat4Cast)
head(wdayStat4Cast);tail(wdayStat4Cast)

## apply(X margin, 함수) 
##  - x에 margin이 1이면 행으로, 2이면 열로 각 요소에 함수를 적용하는 역할을 합니다. 
## 즉, wdayStat4Cast의 요일별 시간합계(sum)을 행의 형태로 wdayStat4Cast에 적용

wdayStat4Cast$timeSum <- apply(wdayStat4Cast[,2:8],1,sum)
head(wdayStat4Cast);
tail(wdayStat4Cast)
```

```{r}
head(wdayStat4Cast);tail(wdayStat4Cast)

## 사용시간 합계를 오름차운스로 정렬
timeSumOrder <- order(wdayStat4Cast$timeSum, decreasing = TRUE)
timeSumOrder

wdayStat4Cast <- wdayStat4Cast[timeSumOrder,]

head(wdayStat4Cast);
tail(wdayStat4Cast)
head(timeSumOrder);tail(timeSumOrder)
```

```{r}
## 자전거 번호 별 사용 시간의 길이 집계
bikeStat <- aggregate(bikeDataFull$ride.time, 
                       by=list(bikeNo=bikeDataFull$Bike.), 
                       FUN=length)

names(bikeStat) <- c("bikeNo","NumOfRiders")
head(bikeStat);tail(bikeStat)


library(plyr)
## 자전거의 사용시간합계 데이터에 자전거 사용자 수를 구한 값을 합칩니다. 
wdayStat4CastJoin <- join(wdayStat4Cast, bikeStat, by = "bikeNo")
head(wdayStat4CastJoin);tail(wdayStat4CastJoin)
```


```{r}
## 시간 별 자전거 사용시간을 나타내라
hourStat <- aggregate(bikeDataFull$ride.time, 
                       by=list(hour=bikeDataFull$hour), 
                       FUN=length)
plot(hourStat, type="l")
```


```{r}
## 사용자 유형, 시간 별 사용시간응ㄹ 나타내라
typeStat <- aggregate(bikeDataFull$ride.time, 
                       by=list(userType=bikeDataFull$Subscription.Type,
                               hour=bikeDataFull$hour), 
                       FUN=length)
typeStat

## 각각 사용자 유형별 시간대 이용자
plot(typeStat[typeStat$userType=="Casual",2:3], type="l", ylab="시간대별 이용자")
plot(typeStat[typeStat$userType=="Subscriber",2:3], type="l", ylab="시간대별 이용자")
plot(typeStat[typeStat$userType=="Registered",2:3], type="l", ylab="시간대별 이용자")
```


```{r}
## 사용자 유형, 시간 별 사용시간의 평균을 구하라
typeStat2 <- aggregate(bikeDataFull$ride.time, 
                       by=list(userType=bikeDataFull$Subscription.Type,
                               hour=bikeDataFull$hour), 
                       FUN=mean)
attributes(typeStat2)

## 각 사용자 유형별 시간대 평균 이용시간
plot(typeStat2[typeStat$userType=="Casual",2:3], type="l", ylab="시간대별 평균 이용시간")
plot(typeStat2[typeStat$userType=="Subscriber",2:3], type="l", ylab="시간대별 평균 이용시간")
plot(typeStat2[typeStat$userType=="Registered",2:3], type="l", ylab="시간대별 평균 이용시간")
```


```{r}
## tapply(data, index(factor 값), 함수명, na.rm=T)
## 이 말은 data를 index 값 즉 factor값으로 그룹화하여 함수명을 수행합니다. 
## 여기서 na.rm=T 는 NA값을 지우는걸 허용 한다는 의미입니다. 

## 사용 시간을 subscription.Type 별로 그룹화하여 평균을 구한다. 
typeStat3 <- tapply(bikeDataFull$ride.time, bikeDataFull$Subscription.Type, mean, na.rm=T)
typeStat3
str(typeStat3)
attributes(typeStat3)
```


```{r}
## 사용시간을 subscriptionType과 요일별로 그룹화하여 평균을 구하라
typeStat4 <- tapply(bikeDataFull$ride.time, list(userType=bikeDataFull$Subscription.Type,
                                                 wDay=bikeDataFull$ride.wday), mean, na.rm=T)
attributes(typeStat4)
```