
# midTerm Quiz Review


0. 이 데이터는 가상으로 작성한 우리나라를 방문한 관광객의 해외 로밍통화 log
   (call data record 라고도 합니다) 데이터 입니다.
   
   - 데이터의 한행은 통화나 SMS가 한통화 수신 혹은 발신되었음을 의미합니다.
   - 고객 1명이 여러번의 통화를 발신 혹은 수신한 경우, 여러개의 통화레코드가 남을 수 있습니다.
   
```{r}
# install.packages("dplyr")
library(dplyr)
# install.packages("data.table")
library(data.table)
# install.packages("sqldf")
library(sqldf)
```



1. R-Studio에서 "midterm" 프로젝트를 생성하고,
   trainData.csv파일을 프로젝트 폴더 하위에 data 서브디렉토리를 만들고,
   그 서브디렉토리에 저장하시오.
   
2. 가장 통화량이 많은 관광객 상위 5명의 touristID는?
   
```{r}
system.time(
trainData <- read.csv("./data/trainData.csv", header=T, stringsAsFactors=F)
)

system.time(
uniqIdAggr <- aggregate(trainData$dateChar,
                        list(uniqId=trainData$touristID),
                        FUN=length)
)

system.time(
order <- order(uniqIdAggr$x, decreasing=T)
)
head(uniqIdAggr[order,])
```

```{r dplyr version}
start.time <- Sys.time()
  uniqId.groupby <- group_by(trainData, touristID)
  uniqId.summarize <- summarize(uniqId.groupby, N=n())
  head(uniqId.summarize)
  uniqId.arrange <- arrange(uniqId.summarize, desc(N))
  head(uniqId.arrange)
end.time <- Sys.time()
(duration <- end.time - start.time)
```


```{r data.table version}
head(trainData)

start.time <- Sys.time()
  trainData.dt <- data.table(trainData)
  head(trainData.dt)
  setkey(trainData.dt, touristID, nation, city)

  uniqId.dt <- trainData.dt[, .N, by=list(touristID) ]
  head(uniqId.dt)

  setorder(uniqId.dt, -N)

  head(uniqId.dt)

end.time <- Sys.time()
(duration <- end.time - start.time)
```



3. 우리나라를 가장 많이 방문한 나라의 이름은?
   1등 방문객수 국가와 2등 방문객수 국가의 방문객수 차이는 얼마인가요?
   
   주) 통화콜 수가 아니라 방문객수라는 점에 유의하시기 바랍니다.

```{r}
system.time(
idNationAggr <- aggregate(trainData$dateChar,
                        list(uniqId=trainData$touristID,
                             nation=trainData$nation),
                        FUN=length)
)
head(idNationAggr)
table(idNationAggr$nation)
head(idNationAggr[order(idNationAggr$x, decreasing=T),],20)


system.time(
nationXAggr <- aggregate(idNationAggr$x,
                        list(nation=idNationAggr$nation),
                        FUN=sum)
)
nationXAggr[order(nationXAggr$x, decreasing=T),]
```


4. 해외여행객들의 통화건수가 가장 많은 요일은 무슨 요일 입니까?

```{r}
head(trainData)
str(trainData)
head(paste0(trainData$dateChar," ", trainData$timeChar))

trainData$timestamp <- strptime(paste0(trainData$dateChar," ", trainData$timeChar),
                                format="%Y/%m%d %H%M-%S")
trainData$wday <- trainData$timestamp$wday
trainData$hour <- trainData$timestamp$hour
trainData$wday <- factor(trainData$wday, levels=c(1:6,0),
                         ordered=T,
                         labels=c("월","화","수","목","금","토","일"))

tail(trainData)
trainData$count <- 1

system.time(
wdayAggr <- aggregate(trainData$timestamp,
                        list(wday=trainData$wday),
                        FUN=length)
)

wdayAggr
```

5. 해외여행객들의 통화건수가 가장 많은 시간대는 어디입니까? 
```{r}
system.time(
hourAggr <- aggregate(trainData$timestamp,
                        list(hour=trainData$hour),
                        FUN=length)
)

unique(trainData$hour)
hourAggr
```

6. 관광객 개인별 주중통화량과 주말통화건수를 합산한 데이터프레임을 
   작성하는 코드를 적고,
   결과물을 별도의 RData화일로 만들시오.
   
   - 컬럼명은 다음과 같이 만들어 주시기 바랍니다.
     touristID, weekdayCall, weekendCall
     
```{r}
system.time(
idwdayAggr <- aggregate(trainData$timestamp,
                        list(id=trainData$touristID,
                             wday=trainData$wday),
                        FUN=length)
)
head(idwdayAggr)

# install.packages("reshape")
library(reshape)
system.time(
idwdayAggrCast <- cast(idwdayAggr, id ~ wday, value="x", fun.aggregate=sum)
)

head(idwdayAggrCast)
idwdayAggrCast$weekdayCall <- apply(idwdayAggrCast[,2:6],1,sum)
idwdayAggrCast$weekdendCall <- apply(idwdayAggrCast[,7:8],1,sum)
head(idwdayAggrCast)
```


7. 국내행정구역별로 해외방문객의 국가별 통화건수 비중을 데이터프레임으로 작성하시오.

- hint : 행은 city, 열은 nation으로 작성하고, 각 city별로 합계를 구한 다음,
  각 city별 nation의 수치를 합계로 나누면 비중이 나옵니다. 

```{r}
system.time(
cityNationAggr <- aggregate(trainData$timestamp,
                        list(city=trainData$city,
                             nation=trainData$nation),
                        FUN=length)
)
head(cityNationAggr)

system.time(
cityNationAggrCast <- cast(cityNationAggr, city ~ nation, value="x", fun.aggregate=sum)
)
cityNationAggrCast
cityNationAggrCast$sum <- apply(cityNationAggrCast[,2:11],1,sum)
cityNationAggrCastPercent <- data.frame(city=cityNationAggrCast$city,
                                        cityNationAggrCast[,2:11]/cityNationAggrCast$sum)
cityNationAggrCastPercent

save(list=ls(), file="midtest_장운호_86204073.RData") #약 6M정도의 파일이 작성됨.
```


8. save(list=ls(), file="midtest_이름_학번.RData") 명령을 실행하여, 별도의
파일로 작업했던 객체들을 저장하고, 저장된 객체 파일을 이메일로 
unho.chang@gmail.com으로 제출 하시오.


###번외퀴즈

9. 관광객별로 통화가 발생했던 요일의 갯수는 각각 얼아인가요?

   - 예를 들어 월화수 요일에 통화발신로그가 1개 이상씩 있다면, 3이 됩니다.
    다시하나 예를 들어 드리면 월 화 목 금토에 통화 발신 로그가 있다면,
    5가 됩니다.
    
```{r}
head(idwdayAggrCast)

wdayCount <- function(x) {
  count = 0
  for (i in 1:length(x) ) {
    if(x[i] > 0) count=count+1
  }
  return(count)
}

idwdayAggrCast$wdayCount <- apply(idwdayAggrCast[,2:8],1,function(x) wdayCount(x))
head(idwdayAggrCast);tail(idwdayAggrCast)
```

# SQL RODBC Code
```{r}
# install.packages("RODBC")
library(RODBC)

db <- odbcConnect("lahman", uid="root", pwd="1234")

sqlTables(db) # sql의 show tables;와 동일한 명령어임.

df <- sqlQuery(db, "SELECT * FROM allstarfull WHERE playerID='aaronha01'")
df

team.df <- sqlQuery(db, "SELECT * FROM teams")
head(team.df)
head(team.df[team.df$yearID == 2013,])

sal.df <- sqlQuery(db, "SELECT * FROM salaries")
head(sal.df)
sal.df[sal.df$playerID == "ryuhy01",]

bat.df <- sqlQuery(db, "SELECT * FROM batting")
head(bat.df)
bat.df[bat.df$playerID == "ryuhy01",]

master.df <- sqlQuery(db, "SELECT * FROM master")
head(master.df)
master.df[master.df$playerID == "ryuhy01",]
master.df[master.df$birthCountry == "South Korea",]

## 항상 닫아줘야함 
odbcClose(db)


# odbcClose(db) ### 마지막에 연결을 닫아주는 것을 잊으면 절대안됨.

```

